【裁判字號】    98,訴,1529
【裁判日期】    980831
【裁判案由】    侵權行為損害賠償
【裁判全文】
臺灣板橋地方法院民事判決              98年度訴字第1529號
原      告  遠雄人壽保險事業股份有限公司
法定代理人  丙○○
訴訟代理人  乙○○
被      告  甲○○
上列當事人間請求侵權行為損害賠償事件，經臺灣士林地方法院
裁定移送前來（案號：98年度訴字第657 號），本院於民國98年
8 月17日言詞辯論終結，判決如下：
    主  文
被告應給付原告新臺幣柒拾肆萬伍仟伍佰元，及自民國九十八年
五月十日起至清償日止，按年息百分之五計算之利息。
訴訟費用由被告負擔。
本判決於原告以新臺幣貳拾肆萬玖仟元為被告供擔保後，得假執
行；但被告如於新臺幣柒拾肆萬伍仟伍佰元為原告預供擔保，或
將請求標的物提存，得免為假執行。
    事實及理由
一、程序方面：
    被告經合法通知，未於言詞辯論期日到場，核無民事訴訟法
    第386 條所列各款情形，爰依原告聲請，由其一造辯論而為
    判決。
二、原告起訴主張：
  (一)緣被告本係原告之業務員，明知原告出售之溫馨終身醫療日
    額保險附約，其收費方式係依附加主契約之繳款方式，若附
    加當年度未滿1 年，應按實際投保月份按比例給付。詎被告
    竟意圖為自己不法之所有，於民國98年8 月23日在花蓮市○
    ○路329 號接受訴外人邱淑英、邱國昌、施素珠（係附加於
    訴外人邱國昌之保單內）申請附加溫馨終身醫療日額保險附
    約，當年度保險期間為96年8 月31日至96年12月31日，訴外
    人邱淑英與邱國昌僅須繳交4 個月之費用，分別為新臺幣（
    下同）4407元、8336元。然被告卻向訴外人邱淑英及邱國昌
    詐稱應繳交1 年度之保險費，致訴外人邱淑英、邱國昌陷於
    錯誤，而分別交付全年度之費用13,053元、15,998元予被告
    。而被告於收取上開保險費後，除依規定向原告繳納4 個月
    保險費外，就溢收費用250,00元部分則佔為己有，致訴外人
    邱淑英、邱國昌因而受有損害。
  (二)被告又明知原告未曾推行長青險之保戶特惠方案，詎竟復意
    圖為自己不法之所有，於同年8 月間向訴外人邱淑英、邱國
    昌佯稱因為渠之業績很好，原告為回饋渠之保戶，針對已投
    保長青險之保戶推行特惠方案，特給予渠幾個特惠方案名額
    ，並向訴外人邱淑英詐稱：倘將未到期之保費1 次付清，則
    從投保日起第11年（即自98年1 月1 日）起，每年領回75,0
    00元，領一輩子，期滿解約還可再領500,000 元，另訴外人
    邱國昌部分則可領35,700元，期滿解約可領250,000 元，致
    訴外人邱淑英陷於錯誤而將伊自己10年未到期之保費280,00
    0 元及訴外人邱國昌之未到期保費140,500 元一起交付被告
    。而被告為取信訴外人邱淑英與邱國昌，明知原告並無向訴
    外人邱淑英、邱國昌收取保險費之事實，竟於其業務上應據
    實填具登載之2 份保險費收據上，為原告收受訴外人邱淑英
    保險費280,000 元、訴外人邱國昌保險費140,500 元之記載
    ，並持以交付訴外人邱淑英、邱國昌以行使，致訴外人邱淑
    英、邱國昌因而受有損害，並損及原告之信譽。
  (三)另被告於97年1 月11日又向訴外人邱淑英、邱國昌招攬原告
    所推出之致富人生保單，訴外人邱淑英向被告購買上開保單
    2 個單位，保險費共計200,000 元，訴外人邱國昌則購買上
    開保單1 個單位，保險費共計100,000 元。當日被告收取訴
    外人邱淑英所交付之現金，並開立2 張金額各別為200,000
    元及100,000 元之原告預收第1 次保險費相當額送金單與訴
    外人邱淑英收執。嗣被告於收取上揭保險費後，竟仍意圖為
    自己不法所有，以變易持有為所有之意思，將該應交付原告
    之保險費共計300,000 元予以侵占入己，致原告因此受有損
    害。被告所涉詐欺、業務侵占等犯行，業經臺灣花蓮地方法
    院檢察署檢察官提起公訴，刻由臺灣花蓮地方法院審理中。
  (四)又原告嗣後業已針對被告上揭所為造成之損害，與訴外人邱
    淑英、邱國昌達成和解，除已賠償渠等2 人因被詐欺所受損
    害445,500 元外，並就被告侵占保險費300,000 元部分，與
    訴外人邱淑英、邱國昌達成協議，以退還全額保費方式處理
    。因此，原告因被告上揭詐欺、侵占之不法行為，共計受有
    745,500 元損失，原告自得依法向被告請求。
  (五)爰依民法第184 條、第188 條規定之侵權行為法律關係，向
    被告求償暨請求賠償，並聲明求為判決：被告應給付原告74
    5,500 元，及自起訴狀繕本送達翌日起至清償日止，按年息
    5％計算之利息，且願供擔保請准宣告假執行。
三、被告未於言詞辯論期日到場，亦未提出書狀作何聲明或陳述
    。
四、原告前揭主張被告所為詐欺行為、侵占行為，致訴外人邱淑
    英、邱國昌及原告受有損害，且原告已就訴外人邱淑英、邱
    國昌所受損害部分與渠等達成和解，業已賠償訴外人邱淑英
    、邱國昌，暨業就被告侵占部分與訴外人邱淑英、邱國昌達
    成協議，以退還全額保費方式處理，以及被告所涉詐欺、業
    務侵占等犯行，業經臺灣花蓮地方法院檢察署檢察官提起公
    訴，刻由臺灣花蓮地方法院審理中等情，有原告所提出與所
    述相符之臺灣花蓮地方法院檢察署檢察官起訴書、和解書、
    聲明書等在卷可稽（見士院卷第8 頁至第15頁），而被告對
    於原告前開主張之事實，已於相當時期受合法之通知，既未
    於言詞辯論期日到場，亦未提出任何書狀爭執或加以否認，
    依民事訴訟法第280 條第3 項前段規定準用同條第1 項前段
    規定，即應視同自認，是原告前揭所主張之事實，自堪信為
    真實。
五、按因故意或過失，不法侵害他人之權利者，負損害賠償責任
    。故意以背於善良風俗之方法，加損害於他人者亦同。民法
    第184 條第1 項定有明文。次按受僱人因執行職務，不法侵
    害他人之權利者，由僱用人與行為人連帶負損害賠償責任；
    僱用人賠償損害時，對於為侵權行為之受僱人，有求償權。
    民法第188 條第1 項前段、第3 項亦有明文可參。而原告因
    被告所為詐欺犯行，業已與訴外人邱淑英、邱國昌成立和解
    ，並已賠償渠等所受之損害，以及就被告業務侵占部分，業
    與渠等達成協議，以全額退還保費方式處理乙節，業經認定
    屬實如前，則被告所為詐欺犯行顯係利用執行職務之際所為
    ，而不法侵害訴外人邱淑英、邱國昌之權利，致渠等受有44
    5,500 元之損害，且原告亦已悉數賠償訴外人邱淑英、邱國
    昌完畢，依民法第188 條第1 項前段、第3 項規定，原告自
    得向被告求償。另原告因被告所為業務侵占行為而受損害30
    0,000 元部分，依上揭民法第184 條第1 項規定，原告亦得
    向被告請求賠償，乃屬當然。
六、從而，原告依據民法第184 條、第188 條規定之侵權行為法
    律關係，請求被告給付745,500 元，及自起訴狀繕本送達翌
    日即98年5 月10日（見士院卷第19頁、本院卷第6 頁）起至
    清償日止，按年息5 ％計算之利息，為有理由，應予准許。
七、原告陳明願供擔保，聲請宣告假執行，經核於法尚無不合，
    爰酌定相當擔保金額宣告之，並依職權宣告被告得供擔保免
    為假執行。
八、結論：本件原告之訴為有理由，依民事訴訟法第385 條第1
    項前段、第78條、第390條、第392條，判決如主文。
中    華    民    國    98    年    8     月    31    日
                  民事第一庭    法  官  黃若美
以上正本，係照原本作成。
如對本判決上訴，須於判決送達後20日內向本院提出上訴狀
中    華    民    國    98    年    8     月    31    日
                                書記官  江怡萱


司法院資訊處製作；財團法人民間司法改革基金會備份。
